臺灣桃園地方法院民事判決　　　　　　 99年度勞小上字第8號
上　訴　人　柳碎蘭
訴訟代理人　呂理胡律師
　　　　　　唐永洪律師
　　　　　　林文鋒
被上訴人　　佐登妮絲國際股份有限公司
法定代理人　陳正雄
訴訟代理人　曾義水
　　　　　　徐林鋒
　　　　　　張育慈
上列當事人間請求給付違約金事件，上訴人對於中華民國99年10
月12日本院中壢簡易庭第一審小額民事判決（99年度壢勞小字第
19 號 ），提起上訴，本院於民國100 年9 月22日言詞辯論終結
，判決如下：
    主  文
原判決廢棄。
被上訴人在第一審之訴及假執行之聲請均駁回。
第一、二審訴訟費用新臺幣貳仟伍佰元由被上訴人負擔。
    事實及理由
一、按關於請求給付金錢或其他代替物或有價證券之訴訟，其標
    的金額或價額在新臺幣（下同）10萬元以下者，適用小額程
    序；又對於小額程序第一審裁判之上訴或抗告，非以其違背
    法令為理由，不得為之，民事訴訟法第436 條之8 第1 項、
    第436 條之24第2 項分別定有明文。再上訴狀應記載上訴理
    由，表明下列各款事項：一原判決所違背之法令及其具體內
    容。二依訴訟資料可認為原判決有違背法令之具體事實，民
    事訴訟法第436 條之25亦定有明文。是查，本件訴訟標的金
    額為42,852元，為10萬元以下，原審依小額訴訟程序審理，
    並無違誤。又上訴人係以：被上訴人違法調動上訴人工作之
    地點，且上訴人已就此申請勞資爭議調解，上訴人並因於被
    上訴人公司工作期間受有職業災害。詎原判決卻認定被上訴
    人對上訴人之工作地點調動為合法，且未考量被上訴人於上
    訴人申請勞資爭議調解期間及受有職業災害期間內，不得終
    止契約之法律規定，並據以認定上訴人確有違約之情形，而
    判決被上訴人應給付系爭42,852元違約金予被上訴人，原判
    決顯有判決違背法令等情為由，提起本件上訴。核其上訴理
    由，堪認對於其所主張原第一審小額判決違背法令之情事，
    已有具體指摘，揆諸前揭規定，應認其上訴已具備合法要件
    ，先予敘明。
二、被上訴人起訴主張：上訴人前於民國98年10月20日與被上訴
    人佐登妮絲國際股份有限公司，簽立新生培訓協議書（下稱
    系爭協議書），該協議書內容載以：由被上訴人提供上訴人
    1 年之專業美容護膚技術等教育訓練，輔導上訴人取得結訓
    證書並通過C 級美容帥資格考核，並約定於結訓後，應無條
    件接受被上訴人安排分發，至各直營門市或加盟店滿3 年始
    得離職等情，以保障被上訴人於訓練期限內培訓時所付出之
    各項費用；上訴人因嚴重違反被上訴人規章制度累計三大過
    遭到甲方免職或因個人因素無法繼續服至契約期滿，上訴人
    同意依服務未滿年限賠償被上訴人懲罰性教育學習違約金：
    未滿18個月違約金NT50,000元。滿18個月未滿36個月違約金
    NT25,000元。是依系爭協議書第6 條可知，上訴人之契約生
    效期間為98年10月20日至101 年10月19日止，詎上訴人竟於
    系爭協議書中所約定之期間尚未屆滿之際，即自99年7 月30
    日起至8 月4 日止，連續曠職6 日。被上訴人乃就此，於99
    年8 月6 日以台中文心路郵局存證信函通知上訴人並依兩造
    簽訂之系爭協議書內容、相關人事管理規則暨勞動基準法第
    12條第1 項第6 款之規定，不經預告終止兩造間之勞動契約
    ，並告知上訴人應辦理離職及處理違約事宜。再因上訴人於
    當時因服務未滿18個月，故依約須賠償違約金50,000元，扣
    除上訴人同意以未領取之薪資7,148 元賠償違約金，總計上
    訴人尚應給付被上訴人42,852元之違約金。故爰依系爭協議
    書第7 條第(二)項之約定，提起本件訴訟，並聲明請求判決：
    (一)上訴人應給付被上訴人42,852元，及自起訴狀繕本送達翌
    日起至清償日止，按週年利率5 ％計算之利息。(二)願供擔保
    ，請准宣告假執行。
三、上訴人則辯稱：被上訴人將上訴人調職至位於新北市新莊區
    之「新泰店」工作，不僅非基於被上訴人企業經營所必需，
    亦未事先與上訴人商議，且自上訴人之住處往返「新泰店」
    ，至少需花費1 個半小時，被上訴人卻未提供必要之協助，
    該調動明顯有違法之情形。又上訴人因於被上訴人公司任職
    期間，經長庚醫療財團法人林口長庚紀念醫院（以下簡稱林
    口長庚醫院）診斷認罹患「雙手腕隧道症侯」之職業傷病，
    勞保局並因此給付上訴人自99年7 月4 日至7 月7 日之勞保
    傷病給付。上訴人且於接受被上訴人第一次調職至「福德店
    」之調職命令後，於7 月22日至27日請病假及排休，詎被上
    訴人竟又命上訴人須自7 月26日再調至「新泰店」，顯未顧
    慮上訴人已患有上開職業傷病之情形，嗣上訴人於7 月28日
    至原職即「福德店」上班時，被上訴人竟拒絕上訴人勞務之
    提供，上訴人對此調動即有不服，乃於同月28日向桃園縣政
    府申請勞資爭議調解。然被上訴人竟於上訴人受有職業傷病
    期間及申請勞資爭議調解期間，以上訴人未於7 月30日至8
    月4 日至「新泰店」上班而有連續曠職6 日之情形，於99年
    8 月6 日發函終止兩造之勞動契約，顯有違反勞資爭議處理
    法第7 條及勞動基準法第13條之規定。是被上訴人以上訴人
    有曠職且已遭被上訴人終止勞動契約一事，請求上訴人給付
    違約金，顯屬無據。原審據以認定判決上訴人應予給付，即
    有未當。
四、原審對於被上訴人之請求，判決被上訴人全部勝訴，上訴人
    聲明不服，提起本件上訴，聲明：1.原判決廢棄。2.被上訴
    人於原審之訴及假執行之聲請均駁回。被上訴人則聲明：駁
    回上訴。
五、兩造不爭執之事項：
  (一)兩造於98年10月20日簽立系爭協議書，並約定上訴人之訓練
    期限為1 年（自98年10月20日至98年11月17日及到店實習）
    ，契約期間則自98年10月20日起至101 年10月19日止，且上
    訴人於上課結訓後，應無件接受被上訴人安排分發，至各直
    營門市或加盟店服務滿3 年。上訴人因嚴重違反被上訴人規
    章制度累計3 大過遭到甲方免職或因個人因素無法繼續服務
    至契約期滿，上訴人同意依服務未滿年限賠償被上訴人懲罰
    性教育學習違約金：1.未滿18個月違約金NT50,000元，2.滿
    18個月未滿36個月違約金NT25,000元等情，此有兩造所簽立
    之系爭協議書1 份附原審卷第7 頁可參，且為兩造所不爭執
    ，堪信為真實。
  (二)上訴人確於99年7 月22日至7 月24日及於7 月26日至7 月27
    日均請病假，而於7 月25日請排休，於7 月30日至8 月4 日
    未請假，而經被上訴人列為曠職等情，有被上訴人所提出之
    上訴人個人出勤期報表附原審卷第9 頁，上訴人對此亦不為
    爭執。
  (三)被上訴人於99年7 月31日寄出載以：「上訴人應依系爭協議
    書第7 條第2 項之規定，接受被上訴人安排至各直營門市地
    點服務，上訴人視營運做人員調度，為業務需求，員工無故
    未到班，視為曠職，被上訴人可依勞動基準法第12條第6 款
    無正常理由繼續曠工3 日之規定，得不經預告終止契約，且
    被上訴人公司人員調動並未違反法令」等內容之台中文心路
    郵局存證信函第2079號予上訴人，上訴人並於8 月2 日收受
    該信函；嗣被上訴人復於99年8 月6 日寄出載以：「上訴人
    未依與被上訴人所簽立之系爭協議書內容配合業務需求安排
    到班，於99年7 月30日、31日已經曠職2 日，經公司以存證
    信函通知到班，仍置之不理，亦未依規定請假，已無故連續
    曠職達6 日，依系爭協議書內容、相關人事管理規則暨勞基
    法第12條第1 項第6 款規定，為維持被上訴人公司紀律，被
    上訴人得不經預告終止勞動契約。同時請上訴人於3 日內回
    公司辦理經管財務交接及繳回制服、名牌、卡片，並處理違
    約事宜，....。上訴人涉及違約須賠償違約金5 萬元整，扣
    除切結以未領所得抵扣部分，不足額數被上訴人也將進行求
    償」等內容之存證信函以上訴人，上訴人並於99年8 月9 日
    收受該信函等情，有上開存證信函、郵件收執等資料附卷可
    參（本院卷第136 頁、第143 頁、原審卷第11頁、第10頁）
    ，洵堪認定。
  (四)被上訴人原係任職於被上訴人公司位於桃園縣蘆竹鄉之「蘆
    竹店」，嗣於99年7 月16日，被上訴人以人員異動通知函通
    知被上訴人應於同年7 月22日10時至位於桃園縣內壢之「福
    德店」報到，於99年7 月26日再發布內部公文，以「因7 、
    8 月份工作主題推動，部分店家推動成效好、部分店家效益
    不盡理想，為了提昇工作主題推動效及給員工有更好既學習
    模式及賺更多錢，將安排人員做區域店家互調實習」為由，
    復命被上訴人應自即日起至8 月31日止，調至位於新北市新
    莊區之「新泰店」工作；惟上訴人不服調至「新泰店」之上
    開調動命令，乃於99年7 月28日書立呈報單，說明其將依法
    於「福德店」上班，被上訴人之區域主管乃簽核：「人事公
    文，99年7 月28日報到地點為新莊新泰店，需於早上10：00
    刷卡」等情部分，亦有上開通知函、內部公文與呈報表各1
    份附本院卷第28頁、第26頁、27頁可稽，且經被上訴人於本
    院審理中確認無訛（參本院卷第187 頁背面、第188 頁）。
  (五)上訴人申請勞資爭議協議之歷程：
  1.上訴人因認被上訴人自99年1 月至5 月止，【預扣上訴人所
    得稅14,614元，請求被上訴人即期返還】之事件，於99年7
    月15日向桃園縣政府申請爭議協調會議，桃園縣人力資源管
    理協會乃依桃園縣政府之函訂於於99年7 月29日召開該協議
    會議，該協會並於7 月23日發函通知兩造到場，嗣因被上訴
    人堅持將應返還款項於99年8 月15日併入7 月份薪資返還，
    兩造因此未能達成共識，協調不成立一情，有該申請書、通
    知函、會議紀錄等資料參本院卷第113 頁、第24頁、第112
    頁可憑。
  2.上訴人因不服被上訴人將之【調動至「新泰店」】一事，而
    於99年7 月28日向桃園縣政府申請勞資爭議調解，桃園縣政
    府並於99年7 月30日以府勞資字第0990290748號函通知兩造
    ，因上訴人已申請調解，請兩造選定調解委員，該公文並於
    99年8 月3 日由被上訴人收受在案，嗣於99年8 月23日進行
    該勞資爭議調解而調解不成立等情，有該申請書、被上訴人
    民事陳報狀、被上訴人郵件收執紀錄、調解紀錄等資料各1
    份附本院卷第23頁、第75頁、第78頁、第30頁、第31頁可資
    為憑。
  (六)上訴人主張受有職業傷病部分：
  1.林口長庚醫院於99年6 月30日、7 月20日、8 月17日分別出
    具載明上訴人曾於99年5 月11日、6 月1 日、6 月22日、6
    月30日（及7 月20日、8 月17日）至該院門診治療，經評估
    【病患（即上訴人）從事美容工作7 個月雙手及雙手重複用
    力動作，故造成受有雙手腕隧道症侯之傷害，建議病患需休
    養一週，並定期返診追蹤治療】等內容之診斷證明書，嗣上
    開醫院復於9 月14日、11月9 日再度開立診斷證明書，載明
    如上述之治療歷程及情形，並評估【病患目前雙手症狀持續
    ，建議仍需定期返診追蹤治療】等內容，此有該等診斷證明
    書附本院卷第31頁至35頁可稽。
  2.勞工保險局於99年5 月11日轉介上訴人至林口長庚醫院為職
    業傷病之評估，嗣該醫院之職業傷病防治中心乃出具上訴人
    之個案評估報告，並認定上訴人確實「罹患雙手腕隧道症侯
    」、「右手肘肌腱炎」，而該等所患可因為上訴人從事美容
    師7 個月，需重覆雙手、手肘用力所造成，此有該評估報告
    附本院卷第36頁至38頁可參。
  3.上訴人因認受有上開職業傷病，而向勞工保險局申請勞保傷
    病給付，該局乃於99年7 月21日保給簡字第021143700 號函
    通知兩造，說明上訴人所送保險給付申請書之投保單位證明
    欄部分漏蓋「單位印章」、「負責人印章」與「經辦人印章
    」，待補蓋後再送該局憑辦；嗣該局並於99年8 月13日以保
    給核字第09921143700 號函通知上訴人，就上訴人申請99年
    7 月4 日至7 日之勞保傷病給付部分已經審核符合規定，將
    於同日核付該部分之傷病保險金1,685 元至上訴人指定之帳
    戶內；之後，該局又於99年12月7 日，再以保給核字第0990
    2124 4826 號，通知上訴人，就上訴人申請99年7 月28 日
    至99年11月9 日之勞保傷病給付部分已經審核符合規定，將
    於同日核付該部分之傷病保險金44,225元至上訴人指定之帳
    戶內等情，有該等函文附原審卷第63頁、64頁、本院卷第13
    7 頁可資為憑。
六、本件之爭點：
  (一)上訴人自99年7 月30日至99年8 月4 日未依被上訴人之調動
    命令至「新泰店」報到上班，是否可視為曠職？被上訴人該
    調動命令是否合乎調動原則、有無違法調動之情？是否可因
    上訴人未至新職報到上班而據以認定上訴人有因個人因素無
    法繼續服務至契約期滿之情形，被上訴人並得據以請求違約
    金之給付？
  (二)上訴人可否因被上訴人自99年7 月30日至99年8 月4 日未依
    被上訴人之調動命令至「新泰店」報到上班，而終止兩造間
    之勞動契約？該終止契約是否有違100 年5 月1 日修正施行
    前勞資爭議處理法第7 條之規定？是否有違勞動基準法第13
    條之規定？是否可因被上訴人終止兩造之勞動契約，即認已
    符合因上訴人個人因素無法繼續服務至契約期滿之情形，而
    得向上訴人請求違約金之給付？
七、本院之判斷：
  (一)上訴人自99年7 月30日至99年8 月4 日未依被上訴人之調動
    命令至「新泰店」報到上班，係有正當理由，被上訴人該調
    動並不符合調動原則，不得因上訴人未至新職報到上班而據
    以認定上訴人有因個人因素無法繼續服務至契約期滿之情形
    ，被上訴人自不得據以請求違約金之給付：
  調動是否合法部分：
  (1)按所謂勞動契約，依勞動基準法第2 條第6 款規定，係約定
    勞雇關係之契約。又工作場所及應從事之工作有關事項，依
    勞動基準法施細則第7 第1 款規定，勞資雙方應於勞動契約
    中約定，故其變更原則亦應由雙方自行約定。惟勞動契約係
    繼續性契約，雇主基於企業經營需要，調整勞工之職務及變
    更工作場所，乃難以避免之現象，一般而言，勞工於締結勞
    動契約時，多已將勞動力之使用概括地委諸於雇主，極少就
    各個具體勞動條件為直接、具體約定，是就具體勞動內容不
    妨從寬認得由雇主單方決定，使雇主原則上具有行使勞工調
    職命令之權限。但為保障勞工權益，避免雇主利用調職手段
    來懲戒或報復員工，亦有必要就雇主調職命令權加以限制，
    因此，內政部乃以74年9 月5 日台內勞字第328433號函釋
    ：「勞動基準法施行細則第七條第一款規定，工作場所及應
    從事之工作有關事項應於勞動契約中由勞資雙方自行約定，
    故其變更亦應由雙方自行商議決定。如雇主確有調動勞工工
    作必要，應依下列原則辦理：(一)基於企業經營上所必需；(二)
    不得違反勞動契約；(三)對勞工薪資及其他勞動條件，未作不
    利之變更；(四)調動後工作與原有工作性質為其體能及技術所
    可勝任；(五)調動工作地點過遠，雇主應予以必要之協助。
  (2)是查，如上開不爭執事項(四)所示，被上訴人原係任職於被上
    訴人公司之「蘆竹店」，嗣於99年7 月16日，被上訴人以人
    員異動通知函通知被上訴人應於同年7 月22日10時至「福德
    店」報到。是如依上開調動原則所示，被上訴人於調動上訴
    人至「福德店」時，應係基於企業經營上所必需，即已考慮
    過被上訴人公司全國各分店人力需求之情形，在認「福德店
    」較「蘆竹店」及其他各分店有更大之人力需求，且適合由
    上訴人調至該店後，始會發布該命令；惟被上訴人卻於上訴
    人應於7 月22日至「福德店」任職後4 日，即於99年7 月26
    日再發布內部公文，即日起將上訴人調動至「新泰店」，亦
    如前述，而被上訴人亦於本院審理中表示之所以將上訴人再
    調至「新泰店」，係因為「新泰店」很缺人等語（參本院卷
    第188 頁）。然所謂人力因短缺而有人力之需求，並非一朝
    一夕即有巨幅之變化，是若「新泰店」確有人力短缺需人力
    支援之需求，被上訴人公司怎可能於7 月16日發布第一次調
    動命令將上訴人調至「福德店」時，尚未知悉此情形，而未
    先考慮直接將上訴人調至「新泰店」即可，卻於發布人事命
    令後10日，隨即產生「新泰店」突有人力短缺需支援之需求
    ，是可認被上訴人於第二次將上訴人調至「新泰店」時，根
    本無其所謂之人力需求，即不符合上開「基於企業經營上所
    必需」之調動原則，且不論被上訴人究係將上訴人為長期調
    動或短期調動均無差別。又縱使被上訴人於99年7 月26日再
    發布調動命令時，「新泰店」確有人力上之需求，或該調動
    確如該內部公文所示，係為配合上訴人公司所謂之「工作主
    題推動」，惟上訴人既係於99年7 月22日始遭調職至「福德
    店」上班，實不適宜將其自99年7 月26日再調至「新泰店」
    上班，被上訴人如確有調動需求，亦應調動其他未經調動者
    ，始合乎公平及比例原則，故顯認被上訴人第二次之調動並
    非合法。
  (3)又依上開不爭執事項(二)所示，上訴人確於99年7 月22日至7
    月24日及於7 月26日至7 月27日均請病假，而於7 月25日請
    排休，且上訴人在請假完畢而於7 月28日重返工作崗位時，
    即有向其區域主管陳宣穎主任表示其將依法於「福德店」上
    班，然該主任卻仍乃簽核表示：「人事公文，99年7 月28日
    報到地點為新莊新泰店」等情，亦如前述，顯示上訴人確有
    向被上訴人表示欲至「福德店」服勞務之意思表示，然經被
    上訴人公司表示拒絕，並要求上訴人須至「新泰店」工作。
    惟因上訴人公司調動上訴人至「新泰店」並不合法，是上訴
    人要求至「福德店」上班以服勞務，確屬有據，被上訴人公
    司就此拒絕受領，自應自負受領遲延之責任，上訴人亦無補
    服勞動之必要。
  (4)再查，上訴人因認被上訴人將之第二次調動之「新泰店」部
    分有違法之情，而拒絕前往「新泰店」報到上班，而於99年
    7 月30日至8 月4 日間呈現未到班之「曠職」情形，確有正
    當理由，誠如前述，是被上訴人自不得就此段期間上訴人未
    到班之行為，認定上訴人有拒絕提供勞務給付之情形。
  被上訴人不能因上訴人未至新職報到上班而據以認定上訴人
    有因個人因素無法繼續服務至契約期滿之情形，亦不得據以
    請求違約金之給付：
  (1)依據兩造所簽訂如不爭執事項(一)所示之系爭協議書，確有規
    定兩造之契約期間自98年10月20日起至101 年10月19日止，
    且上訴人於上課結訓後，應無件接受被上訴人安排分發，至
    各直營門市或加盟店服務滿3 年。上訴人因嚴重違反被上訴
    人規章制度累計3 大過遭到甲方免職或因個人因素無法繼續
    服務至契約期滿，上訴人同意依服務未滿年限賠償被上訴人
    懲罰性教育學習違約金：1.未滿18個月違約金NT50,000 元
    ，2.滿18個月未滿36個月違約金NT25,000元等情。惟縱認上
    訴人上開曠職行為非屬有據，然僅有曠職6 日，是否已達無
    法繼續服務至契約期滿之情形，已有可疑。況上訴人未至新
    職上班且有曠職之情形，乃肇因於被上訴人之違法調動，上
    訴人確有正當理由，故顯非因上訴人之個人因素所導致，被
    上訴人自不能據此要求上訴人給付違約金。
  (2)從而，被上訴人逕認因上訴人有曠職6 日之情形，而依上開
    規定，請求上訴人給付違約金，顯非適法有據。
  (二)被上訴人終止與上訴人間之勞動契約，非屬合法有據，亦不
    得據以請求上訴人給付違約金：
  按勞工有無正當理由繼續曠工3 日，或1 個月內曠工達6 日
    者，雇主得不經預告終止契約，為勞動基準法第12條第6 款
    所明定。然此等曠工之情形，需勞工之曠工非基於正當理由
    始屬之。惟查，本案上訴人未至新職「新泰店」報到上班，
    係因為被上訴人不當調動所致，且上訴人已有對原職「福德
    店」服勞務之意，卻遭拒絕，是上訴人雖於7 月30日至8月4
    日有未到新職報到工作之情形，亦屬有正當理由，被上訴人
    自不得據以終止兩造之勞動契約，是被上訴人執此認為兩造
    之勞動契約既經終止，可認上訴人有無法繼續服務至契約期
    滿之情形，即有違誤。
  按勞資爭議處理法第7 條、第8 條，乃於98年7 月1 日修正
    條文內容並合併為第7 條，規定「勞資爭議在調解、仲裁或
    裁決期間，資方不得因該勞資爭議事件而歇業、停工、終止
    勞動契約或為其他不利於勞工之行為；勞方不得因該勞資爭
    議事件而罷工或為其他爭議行為」，該條文並於於100 年5
    月1 日始開始施行。而本案係發生於99年間，自應適用修正
    前勞資爭議處理法第7 條、第8 條之規定，即「勞資爭議在
    調解或仲裁期間，資方不得因該勞資爭議事件而歇業、停工
    、終止勞動契約或為其他不利於勞工之行為」、「勞資爭議
    在調解或仲裁期間，勞方不得因該勞資爭議事件而罷工、怠
    工或為其他影響工作秩序之行為」。而查，依上開不爭執事
    項(五)之2.所示，上訴人確係因不服被上訴人將之【調動至「
    新泰店」】一事，而於99年7 月28日向桃園縣政府申請勞資
    爭議調解，桃園縣政府並於99年7 月30日通知兩造上訴人已
    申請調解，被上訴人並於99年8 月3 日收受在案，是被上訴
    人於99年8 月6 日寄發存證信函終止與上訴人間之勞動契約
    （上訴人則係於99年8 月9 日收受該存證信函），此即屬於
    勞資爭議調期間終止與上訴人間之勞動契約之情形，且終止
    之原因係因上訴人不服調動命令而拒絕至新職上班致有曠職
    之情形，即為上訴人所申請之勞資爭議，是依上開規定，被
    上訴人該終止契約之行為，確於法未合，並不因此生契約終
    止之效力。至被上訴人雖另辯稱：【其於99年7 月31日即已
    先寄發一紙存證信函載明：「上訴人應依系爭協議書第7 條
    第2 項之規定，接受被上訴人安排至各直營門市地點服務，
    上訴人視營運做人員調度，為業務需求，員工無故未到班，
    視為曠職，被上訴人可依勞動基準法第12條第6 款無正常理
    由繼續曠工3 日之規定，得不經預告終止契約，且被上訴人
    公司人員調動並未違反法令」等內容，故上訴人未依該存證
    信函到新職上班，則待上訴人有達曠工3 日情形時，即生終
    止之意思表示，而寄發該存證信函之當時，被上訴人尚未知
    悉上訴人有申請調解，故未有違法】等語，惟細繹該存證信
    函之內容，僅係要求上訴人到新職報到上班，雖有另載明上
    訴若有未上班而有曠工3 日之情形，將可不經預告終止勞動
    契約之文字，惟被上訴人於寄發該信函當時，上訴人至多僅
    「曠工」第2 日，被上訴人尚無依法終止契約之權利，自無
    從終止兩造之勞動契約。必待上訴人有達連續曠工3 日之後
    ，被上訴人並再次為終止之意思表示，始有可能生適法終止
    契約之效力，故被上訴人以此為辯，洵屬無據。又被上訴人
    另辯稱，縱使兩造於勞資爭議調解期間，上訴人亦無罷工或
    怠工之權利，然被上訴人將上訴人調至「新泰店」部分，非
    屬合法，已如前述，上訴人復有表示願至原職即「福德店」
    服勞務，復經拒絕，是上訴人並無拒絕服勞務之情形，反係
    被上訴人有拒絕受領上訴人服勞務之狀況，自不能因此認因
    上訴人有罷工或怠工之情形。準此，被上訴人執此為辯，仍
    不足採信。
  又按勞工在第59條規定之醫療期間，雇主不得終止契約。但
    雇主因天災、事變或其他不可抗力致事業不能繼續，經報主
    管機關核定者，不在此限，此為勞動基準法第13條所明定。
    是查，參以如上開不爭執事項(六)所示，上訴人確自99年5 月
    11日、6 月1 日、6 月22日、6 月30日、7 月20日、8 月17
    日、9 月14日、11月9 日均連續至林口長庚醫院治療其所患
    「雙手腕隧道症侯」之疾患，醫師並多次於上訴人就醫後，
    囑付上訴人應休養一週，且需定期返診追蹤治療，況至11月
    9 日時，該疾患仍持續中，並未痊癒；而勞工保險局並就此
    核付上訴人自99年7 月4 日至7 日間、99年7 月28日至11月
    9 日間之勞保傷病給付。是由此可認，至少自99年5 月11日
    起至11月9 日止，均屬上訴人就該「雙手腕隧道症侯」疾患
    之醫療期間。再林口長庚醫院亦認定上訴人確實罹患「雙手
    腕隧道症侯」、「右手肘肌腱炎」，且該等所患可因為上訴
    人從事美容師7 個月，需重覆雙手、手肘用力所造成，亦如
    前述，故準此即可認該「雙手腕隧道症侯」之疾患確為勞動
    基準法第59條所稱之職業傷害，是被上訴人自不得於該段醫
    療期間內，終止與上訴人間之勞動契約。故被上訴人於99年
    8 月6 日寄發終止與上訴人間之勞動契約之存證信函，亦有
    違上開規定，自亦無從生終止之效。
  依上所述，被上訴人依法本無終止與上訴人間勞動契約之權
    利，其復係於勞資爭議調解期間及職業傷害醫療期間終止該
    勞動契約，於法均有未合，是系爭勞動契約，自不因被上訴
    人之違法終止而生消滅之效。是以，被上訴人認為因已終止
    與上訴人間之勞動契約，而認上訴人有因個人因素無法繼續
    服務至契約期滿之情形，故請求本件違約金部分，自有未洽
    。
八、綜上所述，上訴人既未曾經被上訴人為記三大過免職之處分
    ，上訴人未依被上訴人之違法調動至「新泰店」報到上班，
    亦不能認係無正當理由曠工而得由被上訴人終止勞動契約，
    更不能就此逕認上訴人有因個人因素無法繼續服務至契約期
    滿之情形，均如前述，則被上訴人據以請求上訴人應依系爭
    協議書第7 條第(二)項之規定，給付違約金，即屬無由，不應
    准許，應予駁回。原審判命上訴人，於被上訴人先以其未領
    取之薪資7,148 元，扣抵原應給付之5 萬元違約金後，尚應
    給付被上訴人42,852元之違約金，及自起訴會繕本送達翌日
    （即99年9 月25日）起至清償日止，按週年利率5 ％計算之
    利息，並依職權宣告假執行，即有未洽。上訴意旨指摘原判
    決不當，求予廢棄改判，為有理由，爰廢棄改判如主文第2
    項所示。
九、本件為判決之基礎已臻明確，兩造其餘攻擊及防禦方法核與
    本件判決結果不生影響，爰不予一一論述，附此敘明。
十、本院依職權定本件第一審、第二審訴訟費用額為2,500 元（
    含第一審裁判費1,000 元、第二審裁判費1, 500元），應由
    被上訴人負擔。
十一、據上論結，本件上訴為有理由，依民事訴訟法第436 條之
      32第2 項、第450 條、第78條、第436 條之32第1 項、第
      436 條之19第1 項，判決如主文。
中    華    民    國    100    年    10    月    7    日
                  民事第三庭  審判長  法  官   黃漢權
                                      法  官   林宜靜
                                      法  官   林靜梅
以上正本證明與原本無異。
本件判決不得上訴。
中    華    民    國    100     年    10    月   7     日
                                      書記官   王奐淳